【裁判字號】    97,易,3114
【裁判日期】    971226
【裁判案由】    傷害
【裁判全文】
臺灣板橋地方法院刑事判決              97年度易字第3114號
公  訴  人  臺灣板橋地方法院檢察署檢察官
被      告  丙○○
上列被告因傷害案件，經檢察官提起公訴（97年度偵字第17776
號），經被告於準備程序中就起訴事實為有罪之陳述，經告知簡
式審判程序之旨，並聽取當事人之意見後，進行簡式審判程序，
本院判決如下：
    主    文
丙○○傷害人之身體，處拘役肆拾日，如易科罰金，以新臺幣壹
仟元折算壹日。鑰匙壹支沒收。又傷害人之身體，處拘役肆拾日
，如易科罰金，以新臺幣壹仟元折算壹日。鑰匙壹支沒收。應執
行拘役柒拾日，如易科罰金，以新臺幣壹仟元折算壹日。鑰匙壹
支沒收。
    事    實
一、丙○○為陳淑卿之兄，乙○○為陳淑卿之夫，甲○○為陳淑
    卿之女，丙○○為乙○○之妻舅，為甲○○之舅舅，丙○○
    與乙○○、甲○○間分別具有家庭暴力防治法第3 條第4 款
    所定2 親等旁系姻親、3 親等旁系血親之家庭成員關係。丙○○於民國97年5 月23日上午11時15分許，至陳淑卿位於臺
    北縣中和市○○○路135 號3 樓之4 住處，因故與陳淑卿在
    該處門口發生爭執，甲○○聞聲前來勸阻，丙○○竟基於傷
    害之故意，出拳毆打甲○○臉部、以腳踢踹其背部，並以其
    所有之鑰匙包內之鑰匙戳刺其右臂，致甲○○因而受有上唇
    、右上臂、右肘及背部多處挫傷及擦傷等傷害。而乙○○見
    狀即出手環抱丙○○以制止其傷害甲○○，丙○○即另基於
    傷害之故意，以前開鑰匙包內鑰匙戳刺乙○○之頭部、頸部
    ，致乙○○因而受有頭頸部多處挫傷、擦傷及淺裂傷等傷害
    。嗣甲○○宣稱業已報警，丙○○因而離去，惟遺留前開其
    所有內有用以戳刺甲○○、乙○○之鑰匙之鑰匙包1 個。
二、案經甲○○、乙○○訴請臺北縣政府警察局中和分局報告臺
    灣板橋法院檢察署檢察官偵查起訴。
    理    由
一、本件被告所犯係死刑、無期徒刑、最輕本刑為3 年以上有期
    徒刑以外之罪，其於準備程序中就被訴事實為有罪之陳述，
    經法官告知簡式審判程序之旨，並聽取公訴人、被告之意見
    後，依刑事訴訟法第273 條之1 第1 項規定，經本院裁定進
    行簡式審判程序審理，核先敘明。
二、實體部分：
  (一)被告於本院審理時坦承傷害犯行（見本院97年11月18日準備
    程序筆錄、同日審判筆錄、97年12月12日審判筆錄），且有
    證人甲○○於警詢及檢察官偵查中證述：97年5 月23日上午
    11時15分許，被告至伊位於臺北縣中和市○○○路135 號3
    樓之4 住處，在門口與伊母親陳淑卿發生爭執，伊上前勸阻
    ，被告覺得伊態度很差，便往伊臉上揮拳，以腳踢踹伊背部
    ，並以鑰匙戳伊手臂，伊父親乙○○見狀前來阻止，被告持
    鑰匙戳乙○○等語（見97年度偵字第17776 號偵查卷第5頁
    、第25頁），乙○○於警詢及檢察官偵查中證述：97年5 月
    23日上午11時15分許，被告與伊妻陳淑卿在伊位於臺北縣中
    和市○○○路135 號3 樓之4 住處門口發生爭執，甲○○上
    前勸阻，被告覺得甲○○態度很差，便往甲○○臉上揮拳，
    並以腳踢踹甲○○，甲○○之手臂亦遭被告劃傷，伊上前檔
    在被告面前保護甲○○，被告持鑰匙戳刺伊頭部、頸部。伊
    要甲○○報警，甲○○表示警察即將前來，被告始離去，但
    遺留鑰匙包在現場等語（見97年度偵字第17776 號偵查卷第
    7 頁、第25至26頁），及證人陳淑卿於檢察官偵查中證述：
    當日被告與伊發生爭執，甲○○出面阻止，被告揮拳毆打甲○○，以腳踢踹甲○○，並以鑰匙劃傷其手臂，乙○○見狀
    抱住被告，被告以鑰匙刺乙○○頭部等語（見97年度偵字第
    17776 號偵查卷第41頁）可資佐證，佐以卷附甲○○、乙○○之財團法人佛教慈濟綜合醫院診斷證明書記載甲○○所受
    傷勢為上唇、右上臂、右肘及背部多處挫傷及擦傷，乙○○
    所受傷勢為頭頸部多處挫傷、擦傷及淺裂傷（見97年度偵字
    第17776 號偵查卷第11、12頁），及2 人受傷照片8 張（見
    97 年 度偵字第17776 號偵查卷第30、31頁），2 人受傷之
    位置及傷勢，核與證人甲○○、乙○○前開所述遭受傷害之
    部位、情狀相符，益徵渠等證述屬實，堪以採信。此外，復
    有鑰匙包照片在卷可參，足認被告前開自白與事實相符。
  (二)被告雖辯稱：當日甲○○因伊代其母親申請保護令而仇視伊
    ，便以言語挑釁，且出言逐客，乙○○、陳淑卿在旁並未勸
    阻，伊在被激怒之情況下才出手推撞甲○○。而後陳淑卿、
    甲○○、乙○○一湧而上欲追擊伊，伊欲逃離現場，卻因安
    全梯開啟時間耽擱，在安全梯口處被乙○○以右臂緊勒伊頸
    脖，伊為求掙脫，右手臂遭牆壁擦撞，有卷附驗傷單可證，
    伊為求自保，才以手上鑰匙劃傷攻擊之甲○○及乙○○云云
    。惟觀諸卷附被告之同仁醫院診斷證明書，被告於97年5 月
    23日前往就診，其所受之傷勢為左肘擦傷，且載明該診斷證
    明書為「證明用」，開立日期為97年5 月23日（見97年度偵
    字第17776 號偵查卷第10頁），被告所受傷勢僅為左肘擦傷
    ，此等傷勢極易於日常活動中造成，一般人大可自行處理，
    實不致因此前往醫院就診，而被告於本案發生當日即前往醫
    院就醫，且於同日索取證明用之診斷證明書，其如此大費周
    章行事，無非係為日後證明之用，於此情況下，被告於就醫
    當日應會將自身所受傷勢全數告知醫師，使之一併記載於診
    斷證明書上，故可推知被告前開診斷證明書所載傷勢即為被
    告當日所受全部傷勢。則果有如被告所稱其當日遭乙○○緊
    勒頸脖，且受甲○○、乙○○攻擊，以致其不得不反擊之情
    形，衡情被告必定受有相當之傷勢，豈會僅有被告自稱當日
    自己造成之右肘擦傷外，別無其他傷勢，由此可見被告前開
    所辯因遭甲○○、乙○○攻擊而不得不以鑰匙戳刺掙脫云云
    ，顯有不實。
  (三)至被告答辯狀中所提陳淑卿與其母親於97年3 、4 月間之糾
    紛，及本院於97年6 月19日、同年8 月29日所核發當事人為
    陳張清綢與陳淑卿之保護令等情，要與本件傷害案件無關，
    被告或因其母之故而與其妹陳淑卿有所不睦，此不得為其為
    開傷害犯行之正當理由，自亦無懈其傷害罪責，併予敘明。
  (四)綜上所述，本件事證明確，被告傷害犯行，洵堪認定，應依
    法論科。
三、被告為乙○○之妻舅，為甲○○之舅舅，業據渠等自承在卷
    ，被告與乙○○、甲○○間分別具有家庭暴力防治法第3 條
    第4 款所定2 親等旁系姻親、3 親等旁系血親之家庭成員關
    係。是核被告所為，係犯刑法第277 條第1 項之普通傷害罪
    。又被告上開傷害犯行亦屬家庭暴力防治法第2 條第2 項之
    家庭暴力罪，惟因家庭暴力防治法之上開條文並無罰則規定
    ，是以此部分傷害犯行僅依前開刑法普通傷害罪之規定予以
    論罪科刑即可，附此敘明。被告以拳毆腳踢及鑰匙戳傷甲○○，復持鑰匙戳傷乙○○，其分別對甲○○、乙○○之傷害
    行為獨立可分，犯意個別，所傷害之對象不同，侵害不同法
    益，應予分論併罰。爰審酌被告前有傷害前科，素行不佳，
    不思以理性方式解決紛爭，僅因心有怨懟即出手傷人，要無
    可取，兼衡其犯罪手段、目的，告訴人所受傷害為擦、挫傷
    或淺裂傷，傷勢非重，被告犯罪後雖坦承傷害行為，惟拒絕
    賠償告訴人所受損害，犯罪後態度難認良好等一切情狀，量
    處如主文所示之刑，並定其應執行之刑及諭知易科罰金之折
    算標準，以示懲儆。至被告用以傷害甲○○、乙○○所用之
    鑰匙1 支，為被告所有，且為被告住處之鑰匙一節，業據被
    告自承在卷，該鑰匙既為被告住處之鑰匙，衡情被告不致將
    之丟棄，雖未扣案，惟為滅失，應依刑法第38條第1 項第2
    款諭知沒收。
據上論斷，應依刑事訴訟法第273 條之1 第1 項、第299 條第1
項前段，刑法第277 條第1 項、第41條第1 項前段、第51條第5
款、第38條第1 項第2 款，刑法施行法第1 條之1 第1 項、第2
項前段，判決如主文。
本案經檢察官鄭潔如到庭執行職務。
中    華    民    國    97    年    12    月    26    日
                      刑事第十六庭  法  官  何燕蓉
此正本與原本無異。
如不服本判決，應於判決送達後十日內敘明上訴理由，向本院提
出上訴狀（應附繕本），上訴於臺灣高等法院。
                                    書記官  李崇文
中    華    民    國    97    年    12    月    29    日
附錄本案論罪科刑法條全文：
中華民國刑法第277條第1項
（普通傷害罪）
傷害人之身體或健康者，處 3 年以下有期徒刑、拘役或 1 千元
以下罰金。


司法院資訊處製作；財團法人民間司法改革基金會備份。
